臺灣臺中地方法院交通事件裁定　　　 100年度交聲字第1528號
　　　　　　　　　　　　　　　　　 100年度交聲字第1529號
原處分機關　交通部公路總局臺中區監理所彰化監理站
異　議　人
即受處分人　林貴姬
上列受處分人因違反道路交通管理處罰條例案件，對於交通部公
路總局臺中區監理所彰化監理站於民國99年8 月30日、99年11月
23日所為之處分（彰監四字第裁64-J00000000、G0H150675 號）
，聲明異議，經臺灣彰化地方法院裁定管轄錯誤移送前來（臺灣
彰化地方法院100 年度交聲字第95號、第97號），本院裁定如下
：
    主  文
異議均駁回。
    理  由
一、原處分機關略以：異議人即受處分人（下稱受處分人）林貴
    姬所有車號9325-PT 號自小客車，分別於民國99年4 月8 日
    16 時36 分許，在臺63甲線1.2 Ｋ處，因「限速60公里，經
    檢定合格儀器測照，時速85公里，超速25公里（20以上未滿
    40）」之違規；於99年6 月7 日6 時46分許，在臺中市○○
    路126 號，因「在禁止臨時停車處所停車」之違規，分別經
    南投縣政府警察局、臺中市警察局掣單逕行舉發（單號：投
    警交字第J00000000 號、中市警交字第G0H150675 號）。受
    處分人未於期限內到案，原處分機關遂於99年8 月30日、99
    年11月23日以彰監四字第裁64-J00000000、G0H150675 號裁
    決書，分別裁處受處分人罰鍰新臺幣2,300 元，並記違規點
    數1 點；罰鍰1,200 元，逾期則依裁決書處罰主文裁處等語
    。
二、受處分人聲明異議意旨略以：受處分人未收到郵局招領單，
    故不知有郵件，因受處分人已遷住臺中，故不知有罰單導致
    逾期，懇請法官另行查明等語。
三、按受處分人，不服道路交通管理處罰條例第8 條主管機關所
    為之處罰，得於接到裁決書之翌日起20日內，向管轄之地方
    法院聲明異議，聲明異議之期間，自裁決送達之翌日起算，
    並得依法扣除在途期間及聲請回復原狀；又法院認為聲明異
    議不合法律上之程式或其異議權已經喪失者，應以裁定駁回
    之，但其不合法律上之程式可補正者，應先定期命為補正，
    逾期不補正者，即予駁回，道路交通管理處罰條例第87條第
    1 項、道路交通事件處理辦法第11條、第17條分別定有明文
    。次按處理違反道路交通管理事件，有關文書送達之程序，
    準用行政程序法送達之規定，違反道路交通管理事件統一裁
    罰標準及處理細則第5 條定有明文；而行政程序法中對於文
    書送達，於應受送達人之住居所、事務所或營業所為之；於
    應送達處所不獲會晤應受送達人時，得將文書付與有辨別事
    理能力之同居人、受僱人或應送達處所之接收郵件人員；送
    達，不能依前2 條規定為之者，得將文書寄存送達地之地方
    自治或警察機關，並作送達通知書2 份，1 份黏貼於應受送
    達人住居所、事務所、營業所或其就業處所門首，另1 份交
    由鄰居轉交或置於該送達處所信箱或其他適當位置，以為送
    達；前項情形，由郵政機關為送達者，得將文書寄存於送達
    地之郵政機關，行政程序法第72條第1 項前段、第73條第1
    項、第74條第1 項、第2 項亦有明定。又行政文書依行政程
    序法第74條第1 項規定為寄存送達者，如確已完成文書寄存
    於地方自治、警察機關或郵政機構，並製作送達通知單2 份
    ，1 份黏貼於送達處所之門首，另1 份交由鄰居轉交或置於
    送達處所信箱或其他適當位置時，無論應受送達人實際上何
    時受領文書，均以寄存之日期視為收受送達之日期，而發生
    送達之效力（最高行政法院95年度裁字第634 號裁定要旨、
    臺灣高等法院暨所屬法院97年法律座談會刑事類提案第42號
    研討結果可資參照）。
四、經查：受處分人自66年2 月4 日起即設籍在「彰化縣彰化市
    ○○路○ 段73巷17號之7 」（同車籍地），迄未遷出，有受
    處分人個人基本資料查詢結果、車號查詢汽車車籍資料各1
    份在卷可參。而上開2 件裁決書經原處分機關分別於99年8
    月30日、99年11月23日作成後，係以郵務掛號之方式送達至
    受處分人上揭戶籍地址，因未獲會晤受處分人本人，亦無受
    領文書之同居人、受僱人或應送達處所之接收郵件人員，遂
    將裁決書分別於99年9 月4 日、99年11月27日寄存於彰化光
    復路郵局，送達人員並製作送達通知書2 份，1 份黏貼於應
    受送達人門首，另1 份置於受送達處所信箱或適當位置以為
    送達等情，此亦有上開違反道路交通管理事件裁決書、送達
    證書各2 份附卷可稽。揆諸上開規定，上開2 件裁決書業分
    別於99年9 月4 日、99年11月27日即已合法送達予受處分人
    ，要無疑義。受處分人雖主張其未實際居住於原設籍地，並
    經彰化地方法院函詢轄區員警查訪屬實，有彰化縣警察局彰
    化分局100 年4 月18日彰警分偵字第1000013831號函檢附之
    查辦單暨查訪照片2 幀在卷可參，惟按所稱「住居所」，係
    民法上概念，指當事人依一定事實，足認以久住之意思，住
    於一定之地域者，即為設定其住所於該地，所謂「一定事實
    」，包括戶籍登記、居住情形等，以戶籍登記資料為主要依
    據，但不以登記為要件。又汽車駕駛人之住址有變更者，應
    填具異動登記書，檢同身分證或戶口名簿，向公路監理機關
    申請，道路交通安全規則第75條第1 款復有明文。是受處分
    人倘有遷徙住所事實，自應依該條規定辦理住址變更異動，
    否則其片面遷徙住所，又不辦理異動，亦未陳報新址，交通
    監理機關又有何管道得知受處分人住所變更之事實，自僅能
    就受處分人原登記車籍地或受處分人之住所地送達文書，此
    時倘受處分人無從親自收受文書，其不利益自當歸由未陳報
    新址或申請地址異動之受處分人自行承擔（臺灣高等法院98
    年度交抗字第2442、2446裁定意旨可資參照）。本件受處分
    人於公路監理機關留存之監理地址（即車籍地址）為彰化縣
    彰化市○○路○ 段73巷17號之7 ，已如前述，而受處分人既
    未向原處分機關陳報通訊地址，亦未依道路交通安全規則第
    75條第1 款規定向公路監理機關辦理住址變更異動申請，則
    原處分機關將裁決書送達受處分人上開戶籍地址，亦難認有
    違行政程序法送達之規定，是受處分人縱無親自收受文書，
    其不利益自當歸由未陳報新址或申請地址異動之受處分人自
    行承擔，受處分人實際上是否居住於設籍地，尚不影響上開
    裁決書已合法寄存送達之效力。另受處分人之送達地在彰化
    市，應加計在途期間2 日，是受處分人至遲應於99年9 月27
    日、99年12月20日（末日均為假日，順延至次一上班日）以
    前就上開2 件裁決提出異議。然受處分人卻遲至99年12月31
    日始具狀聲明異議，此觀其聲明異議書狀上彰化監理站公文
    收文專用章印文自明，是其異議顯已逾法定期限，且無從命
    其補正，自應予以駁回。
據上論斷，應依道路交通管理處罰條例第87條第2 項、道路交通
事件處理辦法第17條前段，裁定如主文。
中    華    民    國   100    年    5     月    25    日
                  交通法庭    法  官  楊文廣
以上正本證明與原本無異。
如不服本裁定應於送達後五日內向本院提出抗告狀。
                              書記官  陳靖騰
中    華    民    國   100    年    5     月    25    日